臺灣高等法院高雄分院刑事判決　　　　99年度上易字第1191號
上　訴　人　臺灣高雄地方法院檢察署檢察官
被　　　告　江育俊
被　　　告　韓世傑
上列上訴人因被告毀棄損壞等案件，不服臺灣高雄地方法院99年
度易字第1219號中華民國99年9 月2 日第一審判決（起訴案號：
臺灣高雄地方法院檢察署99年度偵字第10543 號；移送併案：同
署99年度偵字第17483 號），提起上訴，本院判決如下：
     主  文
上訴駁回。
江育俊緩刑參年。
     事  實
一、緣江育俊經營運動簽賭網站，而張又懿自民國99年2 月11日
    起多次向江育俊下注簽賭，因而積欠江育俊新臺幣（下同）
    41萬6,200 元之債務未清償。江育俊遂心生不滿，竟基於毀
    損他人之物之犯意，分別為下列行為：
  (一)於99年3 月13日下午3 時許，騎乘其弟所有，車牌號碼YEK-
    171 號普通重型機器腳踏車前往高雄市苓雅區○○○路95巷
    7 號2 樓即楊家再（張又懿之夫）之母朱鳳及其姊夫楊寶慶
    之住處（下稱系爭住處），趁無人之際，持事先購得之噴漆
    ，在系爭住處大門明顯處噴漆，而損壞該大門烤漆之完整及
    美觀功能，足以生損害於楊寶慶及朱鳳。
  (二)於99年3 月16日凌晨1 時許，騎乘其弟所有，車牌號碼YEK-
    171 號普通重型機器腳踏車前往系爭住處，趁無人之際，持
    事先購得之黑色瀝青（起訴書誤載為油漆）朝系爭住處大門
    明顯處潑灑，而損壞該大門烤漆之完整及美觀功能，足以生
    損害於楊寶慶及朱鳳。
  (三)於99年3 月18日凌晨2 時許，騎乘其弟所有，車牌號碼YEK-
    171 號普通重型機器腳踏車前往系爭住處，趁無人之際，持
    事先購得之紅色油漆朝系爭住處大門明顯處潑灑，並接續持
    事先購得之快乾黏著劑（俗稱三秒膠）注入該住處電鈴內，
    而損壞該大門烤漆之完整及美觀功能暨門鈴之效用，足以生
    損害於楊寶慶及朱鳳。
  (四)於99年3 月19日凌晨4 時25分許，由不知情之韓世傑駕駛車
    牌號碼DC-7183 號自用小客車搭載江育俊前往系爭住處後，
    江育俊即單獨持途中自高雄市○○路上小北百貨購得之紅色
    油漆，趁無人之際，朝系爭住處大門明顯處潑灑，而損壞該
    大門烤漆之完整及美觀功能，足以生損害於楊寶慶及朱鳳。
  (五)適江育俊潑灑完畢欲離去時，為楊寶慶及其親友當場發覺並
    報警，嗣警方據報到場處理，並扣得紅色油漆3 罐，始悉上
    情。
二、案經楊寶慶、朱鳳訴由高雄市政府警察局苓雅分局移送臺灣
    高雄地方法院檢察署檢察官偵查起訴與移送併案審理。
    理  由
壹、按被告以外之人於審判外之言詞或書面陳述，除法律有規定
    者外，不得作為證據；又被告以外之人於審判外之陳述，雖
    不符第159 條之1 至第159 條之4 之規定，但經當事人於審
    判程序同意作為證據，法院審酌該言詞陳述或書面陳述作成
    時之情況，認為適當者，亦得為證據；當事人、代理人或辯
    護人於法院調查證據時，知有第159 條第1 項不得為證據之
    情形，而未於言詞辯論終結前聲明異議者，視為有前項之同
    意，刑事訴訟法第159 條第1 項、第159 條之5 規定甚明。
    經查，本判決後開所引用之各該被告以外之人於審判外之陳
    述（包括書面陳述），雖屬傳聞證據，惟業經被告江育俊、
    韓世傑及檢察官於審理期日時均表示無意見而不予爭執，且
    迄至言詞辯論終結前亦均未聲明異議，本院審酌上開證據資
    料製作時之情況，尚查無違法不當之瑕疵，亦認為以之作為
    證據應屬適當，故揆諸前開法律規定與說明，爰逕依刑事訴
    訟法第159 條之5 規定，認前揭證據資料均例外有證據能力
    。
貳、有罪部分
一、上揭事實，業據被告江育俊於原審及本院審理時均坦承不諱
    ，核與證人即告訴人楊寶慶、朱鳳、證人楊家再於警詢時之
    證述相符（見臺灣高雄地方法院檢察署99年度偵字第10543
    號卷《下稱偵一卷》，第20-25 頁，臺灣高雄地方法院檢察
    署99年度偵字第17483 號卷《下稱偵二卷》，第4-7 頁），
    並有高雄市政府警察局苓雅分局三多路派出所扣押筆錄、扣
    押物品目錄表、被告江育俊及韓世傑、現場、扣案物品照片
    10 張 、被告江育俊所經營運動簽賭網站簽注網頁列印資料
    、天生水電行免用統一發票收據在卷可稽（見偵一卷第26-2
    8 、33-38 頁，偵二卷第8 頁反面），足認被告江育俊之自
    白應與事實相符，堪予採信。本件事證既明，被告江育俊犯
    行堪以認定，應依法論科。
二、核被告江育俊所為係犯刑法第354 條之毀損他人物品罪。被
    告江育俊就事實欄一之(三)所示時、地，基於同一毀損他人之
    物犯意，接續潑漆及將快乾黏著劑注入系爭住處電鈴內，係
    以一行為侵害同一法益，為接續犯。被告江育俊就事實欄一
    之(一)至(四)所犯4 次毀損他人物品犯行，犯意各別，行為互殊
    ，時間亦非密切接近，自應予分論併罰，檢察官認係接續犯
    云云，容有誤會。另臺灣高雄地方法院檢察署檢察官就被告
    江育俊前揭毀損犯行移送併辦部分（99年度偵字第17483 號
    ），因該移送併辦部分與起訴書所載犯罪事實相同，是法院
    自得併予審究，附此敘明。
三、至於公訴意旨另以：江育俊上揭噴漆、潑灑油漆、瀝青及以
    快乾黏著劑注入系爭住處電鈴等行為，均以此示警，以將加
    害財產之事，恐嚇楊寶慶及朱鳳，致其等心生畏懼，而危害
    其等安全，因認被告江育俊另涉有刑法第305 條之恐嚇危害
    安全罪嫌云云。經查：告訴人楊寶慶於警詢僅稱：江育俊第
    1 次於99年3 月13日深夜用噴漆噴字樣，但彼看不清楚是什
    麼字體；第2 次於同月15日深夜潑灑黑色瀝青在大門上，未
    留下字樣；第3 次是用紅色油漆潑灑大門；第4 次江育俊潑
    灑完正要離開時即被彼發現。前3 次因彼都未與江育俊碰面
    ，未遭言詞及文字恐嚇，江育俊也沒有對彼及彼家人為傷害
    行為等語（見偵一卷第20-22 頁）。而告訴人朱鳳於警詢時
    亦僅稱：江育俊第1 次於99年3 月13日用噴漆在其家大門噴
    了一些數字。第2 次是用黑色瀝青潑在門上，沒有字樣。第
    3 次是同月18日用紅色油漆潑大門，沒留下字樣。第4 次是
    同月19日凌晨4 時25分許用紅色油漆潑灑大門，也沒留字樣
    。江育俊第4 次來潑漆，其沒有看見等語（見偵一卷第23-2
    5 頁），均未見告訴人楊寶慶、朱鳳指稱有遭恐嚇或因遭潑
    漆等毀損行為而心生畏懼之情；況且經警方詢問告訴人楊寶
    慶、朱鳳是否提出告訴，其2 人均僅陳稱要提出毀損告訴等
    語（見偵一卷第22、25頁）。從而，實難以上開告訴人二人
    之指訴或前揭認定被告江育俊有事實欄所載4 次毀損他人物
    品犯行之各項證據，遽認被告江育俊有恐嚇危害安全犯行。
    惟公訴人就該部分認與上開已論罪科刑之毀損他人物品（4
    次）犯行間，各具有想像競合之裁判上一罪關係，爰不另為
    無罪之諭知。
四、原審認被告江育俊罪證明確，因而適用刑法第354 條、第51
    條第5 款、第41條第1 項前段、第38條第1 項第2 款等規定
    ，並審酌被告江育俊為高職畢業，當知現代法治社會，任何
    糾紛均應循理性、和平方式謀求解決，竟以前述噴漆、潑灑
    油漆、瀝青及以快乾黏著劑注入系爭住處電鈴等不理性方式
    ，以達追討債務之目的，所為誠屬可議，且被告江育俊多次
    前往系爭住處為上開毀損行為，造成告訴人楊寶慶及朱鳳財
    產損失非輕，迄今猶未賠償告訴人楊寶慶及朱鳳所受損失，
    惟念及被告江育俊犯後坦認犯行、態度尚佳，又前未曾因犯
    罪經法院判罪處刑，有臺灣高等法院被告前案紀錄表存卷可
    考等一切情狀，就其所犯4 次犯行均各處有期徒刑3 月，並
    定其應執行刑為有期徒刑6 月，及諭知易科罰金之折算標準
    ，以示懲戒。又敘明扣案之油漆3 罐，為被告江育俊所有供
    犯本罪之用，業據其供承在卷，爰依刑法第38條第1 項第2
    款均宣告沒收之。其認事用法，核無不合，量刑亦屬允當。
    公訴人上訴意旨，指摘原判決量刑不當，為無理由，應予駁
    回。
五、查被告江育俊未曾受有期徒刑以上刑之宣告，有台灣高等法
    院被告全國前案紀錄表附卷可稽，且被告江育俊於本院審理
    中已與告訴人達成和解（與韓世傑共賠償8 萬8000元），有
    和解書在卷可憑（見本院卷第48頁），是本院認被告江育俊
    經此論罪科刑之教訓，當知警惕，應無再犯之虞，其所宣告
    之刑，以暫不執行為適當，爰併宣告緩刑三年。
、被告韓世傑無罪部分
一、公訴意旨略以：韓世傑於事實欄一之(一)至(四)所示時間，均有
    駕駛車牌號碼DC-7183 號自用小客車搭載被告江育俊至系爭
    住處之行為，乃共同與被告江育俊為毀損及恐嚇危害安全犯
    行。因認被告韓世傑亦共同涉有刑法第354 條之毀損他人物
    品，及同法第305 條之恐嚇危害安全等罪嫌云云。
二、按犯罪事實應依證據認定之，無證據不得認定犯罪事實；又
    不能證明被告犯罪者，應諭知無罪之判決，刑事訟訴法第
    154 條第2 項、第301 條第1 項分別定有明文。而被告或共
    犯之自白，不得作為有罪判決之唯一證據，仍應調查其他必
    要之證據，以察其是否與事實相符，亦為同法第156 條第2
    項所定明。再認定不利於被告之事實，須依積極證據，茍積
    極之證據本身存有瑕疵而不足為不利於被告事實之認定，即
    應為有利於被告之認定，更不必有何有利之證據，而此用以
    證明犯罪事實之證據，猶須於通常一般人均不至於有所懷疑
    ，堪予確信其已臻真實者，始得據以為有罪之認定，倘其證
    明尚未達到此一程度，而有合理性之懷疑存在，致使無從為
    有罪之確信時，即應為無罪之判決（最高法院82年度臺上字
    第163 號判決、同院76年臺上字第4986號、30年上字第816
    號等判例意旨）。
三、本件公訴人認被告韓世傑則涉有刑法第354 條之毀損他人物
    品、第305 條之恐嚇危害安全等罪嫌，無非係以被告江育俊
    、韓世傑之供述，及前揭認定被告江育俊有事實欄所載4次
    毀損他人物品犯行之各項證據為其主要論據。惟訊據被告韓
    世傑固坦承有於99年3 月19日凌晨4 時25分許，駕車搭載被
    告江育俊前往系爭住處，惟堅詞否認有何毀損他人物品及恐
    嚇危害安全等犯行，並辯稱：99年3 月13日下午3 時許、同
    月16日凌晨1 時許、同月18日凌晨2 時許，伊於該日均有工
    作，工作完就回家休息，未曾至系爭住處。而同月19日凌晨
    4 時25分許，江育俊是要伊載他去找朋友，伊事前不知道江
    育俊是要去系爭住處潑漆等語。
四、經查：
  (一)公訴人雖指訴被告韓世傑於事實欄一之(一)至(四)所示時間，均
    有駕駛車牌號碼DC-7183 號自用小客車搭載被告江育俊至系
    爭住處之行為，乃係共同與被告江育俊為毀損犯行云云。但
    查，證人金明旺即被告韓世傑之同事於原審審理中證稱：「
    其與韓世傑是重鎮科技股份有限公司之同事，同事快2 年，
    之前一同在內政部警政署保安警察第五總隊（下稱保五總隊
    ）工作」、「99年3 月15日、18日其與韓世傑在保五總隊工
    作，做到很晚，晚上11、12點才回家」、「從過完年2 月多
    開始到3 月多結束，其都與韓世傑在保五總隊工作，也都做
    很晚」、「其有到高雄市前鎮區○○○路1007巷22之1 號4
    樓韓世傑住處過，從工作地方回到韓世傑家要半小時，因99
    年3 月間其與工頭一起住韓世傑家所以知道」、「3 月15日
    、18日下工後，其與工頭、韓世傑就一起回家，沒有出門」
    、「韓世傑99年3 月間所用電話為0000000000號，都沒有換
    過」等語綦詳（見原審卷第53-56 頁），核與高雄市政府警
    察局保安警察大隊中隊分隊出入登記簿、保五總隊第一大隊
    第一中隊人車進出營區大門管制表存卷可考（見原審易卷第
    38-42 頁），足認被告韓世傑辯稱：99年3 月13、16、18日
    均有工作，未到系爭住處等語，並非無據。又觀被告韓世傑
    所持用0000000000號之行動電話通聯紀錄顯示其所在位置，
    99年3 月13日下午3 時35秒許，其位在高雄市前鎮區○○○
    路12號屋頂基地臺訊號涵蓋範圍內之某處；99年3 月16日晚
    上11時59分56秒許，其位在高雄縣鳳山市○○○路205 號基
    地臺訊號涵蓋範圍內之某處，緊接著下1 筆通聯紀錄即於99
    年3 月17日上午5 時53分5 秒許，其位在高雄市前鎮區○○
    ○路12號屋頂基地臺訊號涵蓋範圍內之某處；99年3 月17日
    下午1 時30分18秒許，其位在高雄縣大社鄉○○村○○路
    162 巷6-6 號5 樓屋頂基地臺訊號涵蓋範圍內之某處，其後
    下1 筆通聯記錄即是99年3 月18日上午8 時1 分22秒許，其
    位在高雄市前鎮區○○○路12號屋頂基地臺訊號涵蓋範圍內
    之某處，與其自承99年3 月19日凌晨4 時25分許有載被告江
    育俊至系爭住處，所顯示之通聯記錄位置為高雄市苓雅區○
    ○○路94號基地臺訊號涵蓋範圍內之某處相比，顯不相同，
    有遠傳電信股份有限公司（下稱遠傳公司）99年6 月14日所
    提供之通聯記錄為憑（見原審審易卷第69、79、80、85頁）
    。而被告韓世傑之高雄市前鎮區○○○路1007巷22之1 號4
    樓住處，確實在高雄市前鎮區○○○路12號屋頂基地臺訊號
    涵蓋範圍內，亦有遠傳公司99年7 月19日遠傳（企營）字第
    09910703137 號函足証（見原審易卷第27頁），更徵被告韓
    世傑前揭辯稱：伊於事實欄一之(一)至(三)所示時間，均是工作
    完後在家休息等語，應屬可採。從而，被告韓世傑於事實欄
    一之(一)至(三)所示時間，並未開車載被告江育俊前往系爭住處
    ，應可認定。公訴人上開指訴，顯與事實不合。
  (二)又告韓世傑固不否認有於99年3 月19日凌晨4 時25分許開車
    載被告江育俊前往系爭住處，且被告江育俊之偵訊筆錄記載
    ：當天韓世傑知情其要去潑漆等語（見偵一卷第41頁），但
    經原審當庭勘驗該次偵訊錄影光碟內容，被告江育俊針對被
    告韓世傑事前是否知情一事，先後數次堅稱韓世傑不知情，
    並表示有用外套遮住油漆罐（被告江育俊於偵訊中有以左手
    拉開外套，右手伸進去之動作），其後檢察官先曉諭被告江
    育俊犯罪有首、從之分，刑度也不會相同，如果說法不一致
    會有串證之虞，又訊問相同問題，被告江育俊即未回答，檢
    察官再次質問，被告江育俊始改口稱被告韓世傑知道，有原
    審勘驗筆錄可稽（見原審易卷第56-57 頁），是審酌被告江
    育俊上開受訊過程，實難排除告江育俊係因顧忌己之刑責遂
    改稱被告韓世傑事前知情，所述未必可信。同理，證人江育
    俊於原審審理時先證稱：韓世傑事前不知其去潑漆，後經檢
    察官以上揭偵訊筆錄內容質問被告江育俊，被告江育俊方變
    稱韓世傑事前知情（見原審易卷第51頁），亦難排除被告江
    育俊為脫免偽證刑責而更異前詞。準此，被告江育俊上揭偵
    訊及審理所述被告韓世傑事前知情乙節，均不足以作為對被
    告韓世傑不利之認定。再者，被告江育俊於警詢及原審審理
    時均稱：「當時是伊一人去潑漆，韓世傑在三多一路95巷口
    坐在車上等，距離系爭住處約1 、200 公尺」、「事前韓世
    傑並不知其是要去潑漆」等語（見偵一卷第8 、10頁，原審
    易卷第41-52 頁），且於原審審理時復稱：「當天其告訴韓
    世傑說其要找朋友，才請韓世傑載其去並報路」等語（見原
    審易卷第43頁）。又告訴人楊寶慶於警詢時亦稱：「韓世傑
    當時是在三多一路95巷口車號DC-7183 號車內駕駛座上等候
    」等語綦詳（見偵一卷第22頁），並輔以被告江育俊前於事
    實欄一之(一)至(三)所示時間前往系爭住處，均單獨騎乘前述機
    車前往並順利為前揭毀損犯行，苟非被告江育俊確僅以找朋
    友為由請被告韓世傑開車搭載其前往系爭住處，被告江育俊
    有何必要特別找被告韓世傑一同前往潑漆，徒增遭警查獲之
    風險？顯見被告韓世傑辯稱：當天江育俊是說要伊載他去找
    朋友，要伊在車上等他等語尚非虛構。再依系爭住處樓下之
    街道地形，可容汽車通行，有現場照片為佐（見原審審易卷
    第49-50 頁），倘被告韓世傑真係知悉要載被告江育俊前往
    系爭住處潑漆，為何不直接將車開至系爭住處樓下，以便被
    告江育俊潑完漆後可立即駕車搭載其離去？甚者，被告韓世
    傑若確有與被告江育俊一同前往潑漆之意，被告韓世傑於見
    被告江育俊遭告訴人楊寶慶當場發覺並報警處理後，以被告
    韓世傑當時是坐在汽車駕駛座上之情，又為何未立即開車逃
    逸？是公訴人謂被告韓世傑有參與犯行，容有可議之處。
  (三)至於被告韓世傑固於警詢及偵訊時稱：前往系爭住處路上江
    育俊有下車去小北百貨買東西，到系爭住處後，有看到江育
    俊下車時拿1 罐物品等語（見偵一卷第16、41頁，原審易卷
    第28頁），但被告韓世傑亦稱不知是何物等語（見偵一卷第
    41頁，審易卷第28頁），再佐以被告江育俊於原審審理時稱
    其買得之油漆有用塑膠袋裝著（見原審易卷第43、45頁），
    及上開其於偵訊時所述下車時有用外套遮掩油漆之動作，暨
    其於原審審理時稱：下車時，韓世傑在講電話，所以也沒有
    問其手上拿什麼東西等語（見原審易卷第44頁），亦核與被
    告韓世傑所持用0000000000號之行動電話通聯紀錄相吻合（
    見原審易卷第85頁）。是被告江育俊既以找朋友為名，要求
    被告韓世傑載其前往系爭住處，則依常理判斷，一般人在此
    情況下，實未必聯想到被告江育俊係要去系爭住處潑漆或持
    油漆為不法行為。從而被告韓世傑辯稱：伊對於被告江育俊
    有帶油漆去系爭住處潑灑乙事，並不知悉等語，應可採信。
五、綜上所述，檢察官提出前開各項證據資料，尚不足以證明被
    告韓世傑於事實欄一之(一)至(三)所示時間有開車搭載被告江育
    俊至系爭住處；亦不足以證明被告韓世傑於99年3 月19日開
    車載被告江育俊前往系爭住處時，事前即知情被告江育俊要
    前往系爭住處潑漆。況且告訴人楊寶慶、朱鳳均未曾指稱有
    遭恐嚇或因遭潑漆等行為而心生畏懼之情，已如前述，是更
    難遽認被告韓世傑有何恐嚇危害安全之犯行。此外，復查無
    其他任何積極證據可資證明被告韓世傑有上開犯行；揆諸首
    開說明，就檢察官起訴被告韓世傑涉毀損他人物品、恐嚇危
    害安全（各4 次）之犯行，自應為無罪之諭知。
六、原審因而以不能證明被告韓世傑有毀損他人物品、恐嚇危害
    安全等犯行，而為被告韓世傑無罪之諭知，核無違誤。檢察
    官上訴意旨，猶執前詞，指摘原判決不當，為無理由，應予
    駁回。
據上論斷，應依刑事訴訟法第368 條、刑法第74條第1 項第1 款
，判決如主文。
本案經檢察官高大方到庭執行職務。
中    華    民    國   100    年    1     月    26    日
                  刑事第四庭    審判長法  官  蕭權閔
                                      法  官  陳吉雄
                                      法  官  吳進寶
以上正本證明與原本無異。
不得上訴。
中    華    民    國   100    年    1     月    26    日
                                      書記官  唐奇燕
附錄本判決論罪科刑法條：
中華民國刑法第354條（毀損器物罪）
毀棄、損壞前二條以外之他人之物或致令不堪用，足以生損害於
公眾或他人者，處 2 年以下有期徒刑、拘役或 5 百元以下罰金
。